【裁判字號】    97,台上,1322
【裁判日期】    970620
【裁判案由】    履行契約
【裁判全文】
最高法院民事判決            九十七年度台上字第一三二二號
上  訴  人  乙○○
訴訟代理人  陳志雄律師
上  訴  人  丙○○
被 上訴 人  甲○○
上列當事人間請求履行契約事件，上訴人對於中華民國九十七年
二月十二日台灣高等法院第二審判決（九十六年度重上字第二六
○號），提起上訴，本院判決如下：
    主  文
原判決關於命上訴人連帶給付新台幣二千萬元本息及該訴訟費用
部分廢棄，發回台灣高等法院。
    理  由
本件被上訴人主張上訴人二人為連帶債務人，被上訴人以上訴人
二人為共同被告，提起給付之訴，故上訴人乙○○以非基於其個
人關係之抗辯提起上訴而有理由，其訴訟標的對於共同訴訟之各
人必須合一確定，依民事訴訟法第五十六條第一款規定，乙○○
上訴之效力及於未提起上訴之同造丙○○，爰併列丙○○為上訴
人，合先說明。
次查被上訴人主張：上訴人擬於坐落台北市○○區○○段一小段
二○四、二○四之一、二○六號土地（下稱系爭土地）上興建納
骨塔，伊於民國八十五年四月二十九日以新台幣（下同）一千萬
元向上訴人預訂四千個個人納骨塔，並與之簽訂「預定購買協議
書」（下稱系爭協議書），約定：簽約日一次付清價款，上訴人
同時將系爭土地中二○四號土地設定最高限額一千萬元抵押權登
記予伊，以為擔保，若上訴人能自簽約日起三年內簽訂合建契約
，將伊列為起造人，伊同意無條件塗銷抵押權，若無法於三年內
簽訂合建契約，則應於簽約日起三年後分四期，每半年為一期歸
還伊五百萬元，四期合計二千萬元，伊應塗銷抵押權。伊已依約
分別於八十五年四月二十六日、同年月二十九日各匯款五百萬元
予上訴人丙○○，惟上訴人未於簽約日起三年內簽訂合建契約，
依系爭協議書之約定，上訴人應於簽約日起三年後之二年內分四
期償還伊合計二千萬元，上訴人屢經催索，均不置理等情，爰依
系爭協議書及抵押權設定契約書之約定，求為命上訴人連帶給付
伊二千萬元，並加付自起訴狀繕本送達翌日起算法定遲延利息之
判決（被上訴人逾上開利息部分之請求，業經判決被上訴人敗訴
確定）。
上訴人乙○○則以：系爭協議書上伊名義之簽名、印文均非真正
，且被上訴人未依約於簽約日將一千萬元交付，違約在先，被上
訴人之請求權又已罹於時效而消滅，況被上訴人為系爭土地興建
納骨塔之合夥人等語，資為抗辯。上訴人丙○○則對於被上訴人
主張之事實予以自認，並願意與乙○○共同清償兩千萬元。
原審將第一審所為被上訴人敗訴之判決廢棄，改判如其聲明，無
非以：被上訴人主張之上開事實，已為丙○○所自認，並有系爭
協議書、匯出匯款回條影本、匯款申請書代收入傳票影本、華泰
永吉分行帳戶明細表、抵押權設定契約書、及華泰銀行九十六年
九月十二日（96）華泰總永字第○七三一六號函在卷為證。乙○
○並於第一審承認系爭協議書上之簽名為真正，且經核對，系爭
協議書上乙○○之印文與其提出於原審法院之委任狀上印文同屬
方形，字體、大小相同，堪認系爭協議書上訴人之印文為真正，
被上訴人主張之事實，足認為真實。乙○○另抗辯系爭協議書上
之簽名、印章非真正，及抗辯被上訴人為系爭土地興建納骨塔之
合夥人，被上訴人未依約於簽約日匯款一千萬元云云均非可採。
依系爭協議書第五條之約定，被上訴人請求權之行使時效，應分
別自八十八年十月三十日起、八十九年四月三十日起、同年十月
三十日起、九十年四月三十日起算十五年，被上訴人於九十五年
四月二十四日提起本件訴訟，其請求權尚未罹於時效而消滅，乙
○○以時效完成拒絕給付，亦非可採。被上訴人依系爭協議書、
抵押權設定契約書之約定，請求上訴人連帶給付二千萬元，並加
付自起訴狀繕本送達翌日即九十五年六月十五起算法定遲延利息
，自屬有據，應予准許等詞，為其判斷之基礎。
按約定之違約金額過高者，法院得減至相當之數額，民法第二百
五十二條定有明文。故當事人約定契約不履行之違約金如屬過高
，法院即得依一般客觀事實、社會經濟狀況及當事人所受損害情
形，以職權減至相當之數額，而無待於當事人之主張。本件依系
爭協議書約定，被上訴人應給付上訴人之價金為一千萬元，而上
訴人於債務不履行時則應給付被上訴人二千萬元，則該二千萬元
全部或其中一部是否屬約定違約金之性質，如屬約定違約金之性
質，其約定之違約金額是否過高，法院應否依職權予以核減，原
審均未調查審酌，遽為上訴人敗訴之判決，已有未合。次按連帶
債務，必當事人間有明示或法律有規定，始能成立，此觀民法第
二百七十二條之規定自明。本件依系爭協議書記載，兩造並未明
示上訴人應就二千萬元之給付負連帶責任；依抵押權設定契約書
記載，上訴人二人雖為連帶債務人，惟該抵押權擔保之債權額則
為最高限額一千萬元（原審卷二十五至二十七頁）。原審未說明
何以上訴人就該二千萬元及利息須負連帶給付之責，亦屬判決不
備理由。上訴論旨，執以指摘原判決不當，求予廢棄，非無理由
。
據上論結，本件上訴為有理由。依民事訴訟法第四百七十七條第
一項、第四百七十八條第二項，判決如主文。
中    華    民    國  九十七  年    六    月   二十   日
                      最高法院民事第二庭
                          審判長法官  吳  正  一
                                法官  劉  福  聲
                                法官  阮  富  枝
                                法官  顏  南  全
                                法官  許  正  順
      本件正本證明與原本無異
                                      書  記  官
中    華    民    國  九十七  年    六    月   三十   日
                                                      Ｑ


司法院資訊處製作；財團法人民間司法改革基金會備份。
